【裁判字號】    98,交聲,799
【裁判日期】    980429
【裁判案由】    聲明異議
【裁判全文】
臺灣高雄地方法院交通事件裁定         98年度交聲字第799號
原處分機關  交通部公路總局高雄區監理所
異  議  人  甲○○
上列受處分人因聲明異議案件，對於交通部公路總局高雄區監理
所98年3 月25日所為之處分（原處分：高監自裁字裁80-NO00000
00號），聲明異議，本院裁定如下：
    主  文
原處分關於甲○○吊扣駕駛執照拾貳個月部份撤銷。
上開撤銷部分不罰。
    理  由
一、異議意旨略以：異議人即受處分人甲○○於民國97年9月13日
    下午3 時48分許，酒後駕駛車牌號碼K2-3070 號一般自用小
    客車，經員警欄檢舉發酒後駕車，並由檢察官向本院聲請簡
    易判決處刑，經本院98年度審交簡字第26號判決判處拘役59
    日，如易科罰金以新台幣（以下同）1,000 元折算一日，異
    議人業已繳納經59,000元罰金，惟原處分機關卻再裁處吊扣
    異議人之普通大貨車駕駛執照12個月之處分，影響異議人工
    作、家庭生計甚鉅，是不服原處分機關關於吊扣駕駛執照12
    個月之處分，爰依法聲明異議等語。
二、按汽車駕駛人，駕駛汽車經測試檢定有酒精濃度超過規定標
    準之情形者，處新台幣1 萬5000元以上6 萬元以下罰鍰，並
    當場移置保管其車輛及吊扣其駕駛執照1 年，道路交通管理
    處罰條例（下稱本條例）第35條第1 項第1 款定有明文。而
    所謂酒精濃度超過規定之標準者，依道路交通安全規則第11
    4 條第2 款之規定，係指汽車駕駛人飲用酒類或其他類似物
    後其吐氣所含酒精濃度超過每公升0.25毫克或血液中酒精濃
    度超過0.05% 以上者。次按，汽車駕駛人，因違反本條例及
    道路交通安全規則之規定，受吊銷駕駛執照處分時，吊銷其
    持有各級車類之駕駛執照，本條例第68條定有明文，前揭規
    定係於94年12月14日修正公布，並於95年3 月1 日施行，而
    修正前之道路交通管理處罰條例第68條則規定「汽車駕駛人
    ，因違反本條例及道路交通安全規則之規定，受吊扣或吊銷
    駕駛執照處分時，吊扣或吊銷其持有各級車類之駕駛執照」
    ，觀其修法意旨，係以「原條文將違規駕駛人所持有之各級
    車類駕駛執照一併吊扣或吊銷，失之過酷，影響人民工作及
    生活甚鉅」為由，而刪除吊扣駕駛人駕駛執照時，應吊扣駕
    駛人持有各級車類駕駛執照之規定，是依現行道路交通管理
    處罰條例，已無得吊扣駕駛人所持有他級駕駛執照之依據存
    在，從而，於為吊扣駕駛人駕駛執照之處分時，自僅得吊扣
    駕駛人違規時所駕駛該級車類之駕駛執照，以限制其繼續駕
    駛該級車類行駛道路之權利，若駕駛人並無該級車類之駕駛
    執照，即無從執行吊扣駕駛執照之處分，而僅係應否依道路
    交通管理處罰條例第22條第1 項規定處罰駕駛人之問題。
三、經查：
  (一)異議人甲○○於97年9 月13日下午3 時48分許，在飲酒呼氣
    酒精濃度為1.19毫克之情形下，駕駛車牌號碼K2-3070 號一
    般自用小客車行經高雄縣岡山鎮○○街前，為警攔檢查獲，
    並由檢察官向本院聲請簡易判決處刑，經本院98年度審交簡
    字第26號判決判處拘役59日，如易科罰金以1,000 元折算一
    日，異議人業已繳納經59,000元罰金，惟原處分機關再就此
    交通違規行為裁處吊扣駕駛執照12個月之事實，業據異議人
    自承在卷，並有舉發違反道路交通管理事件通知單、違反道
    路交通管理事件裁決書、違反道路交通管理事件不服裁決聲
    明異議案件移送書及異議人刑事案件前案紀錄表附卷可稽，
    此部份之事實，堪以認定。
  (二)異議人於本件違規時，並無自用一般小客車駕駛執照，僅有
    普通大貨車駕駛執照，而原處分機關上開裁決所指應吊扣之
    異議人汽車駕駛執照，係指異議人之普通大貨車駕駛執照等
    事實，有公路監理電子閘門證號查詢汽車駕駛人之資料及違
    反道路交通管理事件不服裁決聲明異議案件移送書各1 紙在
    卷足憑。揆諸前揭說明，異議人既係駕駛自用一般小客車違
    反道路交通管理處罰條例第35條第1 項第1 款之規定，依法
    即僅能吊扣其自用一般小客車駕駛執照12個月，並無得吊扣
    異議人持有他級駕駛執照之依據，原處分機關以異議人有上
    開違規行為，裁處吊扣異議人之普通大貨車駕駛執照，已難
    謂係適法之處分；又上開處置方式，雖可能產生無照駕駛之
    駕駛人，反而較有照駕駛之駕駛人，得受有無需受吊扣駕駛
    執照處罰利益之疑慮，然行政行為，採取之方法所造成之損
    害不得與欲達成目的之利益顯失均衡，行政程序法第7 條定
    有明文，而若於上開情形下吊扣駕駛人各級車類之駕駛執照
    ，雖可達成完全杜絕駕駛人繼續酒醉駕車之目的，惟亦同時
    造成剝奪駕駛人駕駛各級車類車輛之結果，甚而使職業駕駛
    人之生計遭受影響，而如此所造成之損害，已與欲達成目的
    之利益顯失均衡，且與前揭道路交通管理處罰條例第68條之
    修法意旨不相符合。
  (三)綜上所述，原處分以異議人違規當時所持之憑證為普通大貨
    車為由，而吊扣異議人職業大貨車駕駛執照之處分，顯已逾
    越道路交通管理處罰條例之規範範圍，與法律保留原則相悖
    ，而屬違法處分，是異議人提出本件聲明異議，為有理由，
    原處分關於吊扣異議人汽車駕駛執照12個月之處分，自應予
    以撤銷，並由本院就該部分為不罰之諭知。
四、依道路交通案件處理法第20條，裁定如主文。。
中    華    民    國    98    年    4     月    29    日
                          交通法庭    法  官  黃繼瑜
以上正本證明與原本無異。
如不服本裁定應於送達後5日內向本院提出抗告狀。
                                      書記官  蔡淑貞
中    華    民    國    98    年    4     月    29    日


司法院資訊處製作；財團法人民間司法改革基金會備份。
